臺灣高等法院刑事判決
110年度上訴字第525號
上  訴  人  臺灣新北地方檢察署檢察官
被      告  楊心萍



選任辯護人  林忠儀律師
上列上訴人因被告傷害等案件，不服臺灣新北地方法院109年度
訴字第858號，中華民國109年12月31日第一審判決（起訴案號：
臺灣新北地方檢察署109年度偵字第2764號），提起上訴，本院
判決如下：
    主  文
原判決撤銷。
甲○○成年人故意對兒童犯傷害罪，處拘役參拾日。
    事  實
甲○○係成年人，擔任新北市新莊區○○幼兒園（地址詳卷）之教師
，蕭○○（姓名年籍詳卷）之女即兒童陳○○（民國000年0 月生，
姓名年籍詳卷）適在上開幼兒園就讀。甲○○明知陳○○係未滿12歲
之兒童，且預見以強力之手段或方法將兒童拉行到教室外面，可
能造成兒童身體受有傷害，竟仍不違背其本意，基於傷害之不確
定故意，於108年10月15日16時37分許，在上開幼兒園內，因陳○
○上課時與鄰座同學交談遭制止後大哭，遂徒手強拉陳○○至教室
外，致陳○○受有左側上臂擦傷之傷害。
   理  由
一、本案作為認定事實所引用被告以外之人於審判外之供述證據
    ，均未經當事人及辯護人於言詞辯論終結前聲明異議，本院
    審酌各該證據資料製作時之情況，亦無違法不當及證明力明
    顯過低之瑕疵，依刑事訴訟法第159條之5規定，認均有證據
    能力。
二、得心證之理由
　㈠上開事實，業據被告甲○○於原審及本院審理中坦承不諱（原
    審訴卷第81至87頁，本院卷第59頁），核與證人即告訴人蕭
    ○○於警詢及偵查中之證述相符（偵卷第9至11頁、21頁正反
    面），並有天主教輔仁大學附設醫院108年10月15日出具之
    診斷證明書（偵卷第12頁）、被害人受傷照片（偵卷第13頁
    ）、原審勘驗筆錄暨監視錄影畫面擷圖(原審訴卷第52、53
    、56-1、56-8頁)附卷可參，足認被告前開任意性自白核與
    事實相符，堪以採信。本案事證明確，被告犯行洵堪認定，
    應依法論科。
  ㈡告訴人於原審審理中固提出天主教輔仁大學附設醫院108年11
    月11日出具之診斷證明書（原審審訴卷第93頁），其上記載
    被害人受有左肩鈍傷、左鎖骨骨折之傷害一情。惟告訴人於
    原審審理中陳稱：108年11月8日診斷證明書所記載傷勢我不
    堅持是被告造成的等語（原審訴卷第81頁），且告訴人於偵
    查中提出陳報狀記載：108年11月8日，幼兒園班導師通知，
    孩子從椅子上跌下來，手很痛沒辦法動，我們立刻帶孩子去
    輔仁大學附設醫院急診，照了X光後發現孩子的左鎖骨骨折
    等情（偵卷第26頁），參以108年11月11日距離被告本件強
    拉被害人之時間即108年10月15日已有25日，業已經過相當
    期間，足見被害人於108年11月8日受有左肩鈍傷、左鎖骨骨
    折之傷害，應係其在幼兒園時從椅子跌落所致，難認與被告
    本件強拉被害人之行為間有相當因果關係，無從認定被害人
    所受前開傷勢係因被告本件犯行所造成，併此敘明。
三、兒童及少年福利與權益保障法第112條第1項其中成年人故意
    對兒童犯罪之規定，係對被害人為兒童之特殊要件予以加重
    處罰，乃就犯罪類型變更之個別犯罪行為予以加重，屬刑法
    分則加重之性質，成為另一獨立之罪名。被告係成年人，被
    害人係未滿12歲之兒童，有其全戶戶籍資料查詢結果在卷可
    考（偵卷第17頁）。核被告所為，係犯兒童及少年福利與權
    益保障法第112條第1項前段、刑法第277條第1項之成年人故
    意對兒童犯傷害罪。
四、撤銷理由
　㈠原審認被告罪證明確，予以論罪科刑，固非無見。惟本件不
    宜對被告宣告緩刑，詳如後述，原審對被告宣告緩刑，尚有
    未洽。
　㈡檢察官上訴意旨固以：被告於偵查及原審準備程序中並未坦
    認犯行，係於原審勘驗監視錄影畫面完成勘驗調查程序後始
    坦認犯行，雖於庭上表達有意與告訴人和解，惟迄未獲得告
    訴人諒解，告訴人所受身心傷害迄今尚未平復。被告復於本
    案審理期間由原居住地搬遷至新居住地，緊鄰本案事發之幼
    兒園及告訴人住家，致告訴人出入家門及接送小孩時唯恐再
    與被告有所交集而承受巨大之心理壓力。詎原審認被告已有
    悔意且態度良好，疏未考量告訴人所受身心傷害及被告犯後
    態度，量刑顯屬過輕，未能使罰當其罪且有違人民之法律感
    情等語。
　㈢惟量刑輕重，係屬法院得依職權自由裁量之事項，苟其量刑
    已以行為人之責任為基礎，並斟酌刑法第57條各款所列情狀
    ，而未逾越法定刑度或有濫用權限情事，即不得任意指為違
    法。原審已就被告之量刑刑度具體審酌，其就被告之犯罪情
    節、犯後態度、智識程度、生活狀況、被害人所受傷害等科
    刑審酌事項，業詳為記載，並與卷內事證無違。是原審所為
    刑之量定，客觀上並未逾越法定刑度或濫用其裁量權限，核
    屬法院量刑職權之適法行使，難認有何不當。又被告係因婚
    前居住他處，婚後因公公將原出租予他人之房屋收回，交由
    被告居住，被告始由原居住地搬遷至新居住地等情，業據被
    告於本院審理中供承在卷(本院卷第60頁)，且本件並無證據
    足認被告搬遷至新居住地與被害人、告訴人或本案有何關聯
    性，自無從僅憑單純臆測而率認被告犯後態度不佳。檢察官
    上訴意旨指摘原判決量刑過輕，固無理由，惟原判決既有上
    開可議之處，自屬無可維持，應由本院將原判決撤銷。　
五、爰審酌被告擔任被害人之教師，本應對被害人善盡照顧保護
    之責，維護被害人身心健全發展，竟僅因被害人上課交談遭
    其制止後大哭，不思以理性方式而為管教，強拉被害人至教
    室外，致被害人受有前揭傷害，身心受創非微，兼衡被告犯
    後坦承犯行，惟未與告訴人達成和解或取得告訴人諒解之犯
    後態度，及其大學畢業之智識程度，家庭經濟狀況勉持之生
    活狀況（原審訴卷第86頁）等一切情狀，量處如主文第2項
    所示之刑。
六、本院審酌被告身為幼兒園教師，竟違背照顧保護兒童之職責
    ，於被害人遭其制止交談後大哭時，不思以耐心、細心、愛
    心之態度進行教育，反而強力拉扯被害人之手臂，致被害人
    受有傷害，已明顯違反兒童權利公約前言所揭櫫「應充分培
    養兒童使其可在社會上獨立生活，並在和平、尊嚴、寬容、
    自由、平等與團結之精神下獲得養育成長」，第6條第2項所
    定「應盡最大可能確保兒童之生存及發展」，第19條第1項
    所定「保護兒童不受到任何形式之身心暴力、傷害或虐待、
    疏忽或疏失、不當對待或剝削」等意旨，足認被告已不適任
    幼兒園教師一職；又本件案發至今已1年有餘，期間非短，
    惟被告迄今仍未與告訴人達成和解、賠償告訴人損害或取得
    告訴人諒解，難認被告確有彌補告訴人所受損害之意，另被
    告固於原審審理中自承願意捐款新臺幣2、3萬元(原審訴卷
    第86頁)，惟始終未主動為捐款行為，亦難認被告確有以公
    益行善彌補自身過錯之情，本院因認被告並無以暫不執行刑
    罰為適當之情形，爰不予宣告緩刑。
據上論斷，應依刑事訴訟法第369條第1項前段、第364條、第299
條第1項前段，判決如主文。
本案經檢察官黃騰耀到庭執行職務。
中　　華　　民　　國　　110 　年　　4 　　月　　13　　日
                  刑事第二十五庭審判長法  官 邱滋杉
                                      法  官 陳彥年
                                      法  官 文家倩
以上正本證明與原本無異。
如不服本判決，應於收受送達後20日內向本院提出上訴書狀，其
未敘述上訴之理由者並得於提起上訴後20日內向本院補提理由書
（均須按他造當事人之人數附繕本）「切勿逕送上級法院」。
                                      書記官 桑子樑
中　　華　　民　　國　　110 　年　　4 　　月　　13　　日
附錄：本案論罪科刑法條全文
中華民國刑法第277條
傷害人之身體或健康者，處5年以下有期徒刑、拘役或50萬元以
下罰金。
犯前項之罪，因而致人於死者，處無期徒刑或7年以上有期徒刑
；致重傷者，處3年以上10年以下有期徒刑。
兒童及少年福利與權益保障法第112條
成年人教唆、幫助或利用兒童及少年犯罪或與之共同實施犯罪或
故意對其犯罪者，加重其刑至二分之一。但各該罪就被害人係兒
童及少年已定有特別處罰規定者，從其規定。
對於兒童及少年犯罪者，主管機關得獨立告訴。